【裁判字號】    95,訴,2189
【裁判日期】    951005
【裁判案由】    槍砲彈藥刀械管制
【裁判全文】
臺灣板橋地方法院刑事判決              95年度訴字第2189號
公  訴  人  臺灣板橋地方法院檢察署檢察官
被      告  丙○○
                      8樓之1.
指定辯護人  本院公設辯護人  乙○○
上列被告因違反槍砲彈藥刀械管制條例案件，經檢察官提起公訴
（95年度偵字第14035 號），本院判決如下：
    主  文
丙○○連續未經許可，持有可發射子彈具有殺傷力之槍枝，累犯
，處有期徒刑年拾月，併科罰金新臺幣拾伍萬元，罰金如易服
勞役，以銀元參佰元即新臺幣玖佰元折算壹日。扣案如附表一備
註欄所示之物均沒收。
    事  實
一、丙○○曾因違反毒品危害防制條例案件，經本院以九十四年
    度簡字第三七七九號判決處有期徒刑四月，如易科罰金以三
    百元折算一日確定，於民國九十四年十二月十三日易科罰金
    執行完畢，仍不知悔改，基於未經許可持有可發射子彈具有
    殺傷力之槍枝及具有殺傷力之子彈暨槍枝之主要組成零件之
    概括犯意，先於九十五年五月十六或十七日，在台北縣板橋
    市○○街附近，向真實姓名年籍不詳之綽號「英俊（台語發
    音）」之成年男子，以新台幣（下同）五萬元之價格購得如
    附表一編號二、三所示可發射子彈具有殺傷力之改造槍枝二
    枝及如附表一編號四所示具有殺傷力之土造子彈十顆、如附
    表一編號五所示具有殺傷力之土造子彈六顆，「英俊」另贈
    送如附表一編號六所示屬槍枝主要組成零件之槍管一枝，丙
    ○○即未經許可而持有上揭槍枝、子彈及槍管；復承前概括
    犯意，於九十五年五月二十八日晚上，在台北縣板橋市堤防
    附近，再向「英俊」以三萬元之價格購得如附表一編號一所
    示可發射子彈具有殺傷力之改造槍枝一枝及如附表一編號四
    所示具有殺傷力之土造子彈十顆，「英俊」又贈送如附表一
    編號六所示屬槍枝主要組成零件之槍管一支，丙○○即未經
    許可而持有上揭槍枝、子彈及槍管；又承前概括犯意，於九
    十五年五月間某日，在台北縣板橋市某玩具店，以每顆一百
    二十元之價格，購得如附表一編號四所示具有殺傷力之土造
    子彈十四顆及如附表一編號五所示具有殺傷力之土造子彈八
    顆（另購得扣案不具殺傷力之子彈二顆）。嗣於九十五年六
    月二日下午二時許，警方持搜索票在台北縣板橋市○○路○
    段四十四號前丙○○駕駛之車號五Ｂ─七八三六號自用小客
    車駕駛座腳踏墊查獲如附表一編號一所示改造槍枝一枝及如
    附表一編號四所示土造子彈十顆，同時在副駕駛座上背包內
    查獲如附表一編號二、三所示改造槍枝二枝及如附表一編號
    四所示土造子彈二十四顆、如附表一編號五所示土造子彈十
    四顆（另扣得不具殺傷力之子彈二顆）暨如附表一編號六所
    示槍管二枝。
二、案經臺北市政府警察局中正第一分局報請臺灣板橋地方法院
    檢察署檢察官偵查起訴。
    理  由
一、上揭事實，業據被告丙○○於偵審中坦承不諱，並有查獲現
    場照片彩色影本二十七張附卷可佐。又扣案被告所持有之改
    造槍枝、子彈，經內政部警政署刑事警察局鑑定結果：如附
    表一編號一及二所示槍枝（槍枝管制編號0000000000及0000
    000000）均係仿BERETTA 廠92FS型半自動手槍製造並更換土
    造金屬槍管改造而成之改造手槍，機械性能良好，可擊發適
    用子彈，均具有殺傷力；如附表編號三所示槍枝（槍枝管制
    編號0000000000）則係仿WALTHER 廠PPK/S 型半自動手槍製
    造並更換土造金屬槍管改造而成之改造手槍，機械性能良好
    ，可擊發適用子彈，具有殺傷力；扣案子彈五十顆，其中如
    附表編號四所示子彈三十四顆，均係具直徑約九釐米金屬彈
    頭之土造子彈，經採樣十一顆試射均可擊發，具有殺傷力，
    另扣案子彈十六顆，具直徑約八釐米金屬彈頭之土造子彈，
    採樣五顆試射，三顆可擊發，具有殺傷力，二顆無法擊發而
    不具殺傷力，有該局九十五年六月十四日刑鑑字第09500808
    86號槍彈鑑定書一份附卷可憑；又被告持有如附表一編號六
    所示之槍管二枝，經內政部鑑定結果，均係土造金屬槍管，
    屬內政部八十六年十一月二十四日台內警字第八六七０六
    八三號公告之槍砲彈藥主要組成零件，此有內政部九十五年
    九月十一日內授警字第０九五０八七一三０八號函一份在卷
    可稽。綜上所述，被告之自白與事實相符；本案事證明確，
    被告犯行洵堪認定。
二、查被告行為後，如附表所示相關法律業經修正變更，且均於
    九十五年七月一日施行，茲就罪刑有關之連續犯及累犯加重
    暨其他法定加減原因與加減例等一切情形，綜其全部罪刑之
    結果而為修正前後新舊法之比較（詳如附表二），經比較之
    結果，裁判時之新法並未較有利於被告，依現行刑法第二條
    第一項前段規定，均應適用行為時即修正前之各規定論處。
    核被告所為，係犯槍砲彈藥刀械管制條例第八條第四項之持
    有可發射子彈具有殺傷力之槍枝罪、同條例第十二條第四項
    之持有子彈罪及同條例第十三條第四項之持有槍枝之主要組
    成零件罪。警方雖同時查獲被告另持有砂輪機三台、鑽頭一
    批及所謂「槍管」四枝、「火藥及底火」各一罐、「槍柄握
    把護木」四片、「槍枝零組件」一批等物，惟被告始終堅決
    否認有製造槍枝及子彈之犯行，並辯稱：上開槍柄握把護木
    四片、所謂「槍枝零組件」一批是伊以前所把玩之道具槍、
    ＢＢ彈槍壞掉後拆卸留下之零件，上開鑽頭及砂輪機係伊做
    室內木工裝潢之工具，而上開火藥及底火是朋友送給伊的等
    語。按砂輪機及鑽頭可供室內裝潢木工使用，其用途廣泛，
    不能逕認定係被告專為改造槍枝及子彈所持有之犯罪工具，
    而上開所謂「槍管」、「火藥」、「槍枝零組件」等物，經
    內政部鑑定結果，全非屬內政部公告之槍砲彈藥之主要組成
    零件，此有該部九十五年九月十一日內授警字第０九五０八
    七一三０八號函一份在卷可考，公訴人以被告持有上開砂輪
    機等物即認定被告涉犯槍砲彈藥刀械管制條例第八條第一項
    及第十二條第一項之製造槍枝及子彈罪嫌，係以推測及擬制
    之方法入被告於罪，容有未洽，此外無其他積極證據足資證
    明被告有改造槍枝及子彈之犯行，此部分不能證明被告犯罪
    ，惟此屬犯罪事實之一部減縮，基於審判不可分之法則，自
    無庸另為無罪之諭知，亦不生起訴法條應予變更之問題。又
    被告先後多次持有改造槍枝、子彈及槍枝之主要組成零件，
    時間緊接，分別係犯構成要件相同之罪名，顯均係基於概括
    犯意為之，各應依修正前刑法第五十六條連續犯之規定論以
    一罪並加重其刑。被告以一行為同時持有改造槍枝、子彈及
    槍枝之主要組成零件，而觸犯如前所述構成要件不相同之三
    罪名，為想像競合犯，應依刑法第五十五條規定，從一重之
    持有改造槍枝罪處斷。末查被告有事實欄所載之犯罪前科及
    受有期徒刑執行完畢之事實，有台灣高等法院被告全國前案
    紀錄表一份在卷可考，其於有期徒刑執行完畢後，五年以內
    再犯本件法定刑含有期徒刑之罪，為累犯，應依法遞加重其
    刑。次按槍砲彈藥刀械管制條例第十八條第四項前段規定：
    「犯本條例之罪，於偵查或審判中自白，並供述全部槍砲、
    彈藥、刀械之來源及去向，因而查獲或因而防止重大危害治
    安事件之發生者，減輕或免除其刑。」簡言之，被告須供述
    全部槍砲、彈藥、刀械之來源「及」去向，並因而查獲或防
    止重大危害治安事件之發生者，始可適用該項前段規定減輕
    或免除其刑。本件被告為警查獲後雖供述徐姓男子（真實姓
    名年籍詳卷）持有改造槍枝而為警循線查獲，並起出可發射
    子彈具有殺傷力之改造槍枝一枝，有台北市政府警察局中正
    第一分局九十五年八月十四日北市警中正一分刑字第０九五
    三二六四四六００號函一份在卷可參，惟警方查獲徐姓男子
    所持有之槍枝一枝，並非被告所交付，業據被告於本院審理
    時供明在卷，且被告並未供述其持有如附表所示槍枝、子彈
    及槍枝主要組成零件之「來源」並「因而查獲或防止重大危
    害治安事件之發生」，故被告不符合上開條例第十八條第四
    項前段應減輕或免除其刑之規定。從而，指定辯護人請求依
    上開條例第十八條第四項前段規定減輕被告之刑云云，自非
    可採。爰審酌被告素行不良（參考卷附臺灣高等法院被告全
    國前案紀錄表），其持有之改造槍枝、子彈及槍枝之主要組
    成零件數量不少，對社會治安威脅甚大，惟其犯後坦承犯行
    ，且向警方主動供述徐姓男子涉嫌持有改造槍枝而為警循線
    查獲，態度良好等一切情狀，量處如主文所示之刑，並就併
    科罰金部分依行為時即修正前刑法第四十二條第二項、罰金
    罰鍰提高標準條例第二條（現已刪除）之規定，諭知易服勞
    役之折算標準。扣案如附表一備註欄所示之物，皆為違禁物
    ，均應依修正前刑法第三十八條第一項第一款之規定宣告沒
    收（按從刑附屬於主刑，除法律有特別規定者外，依主刑所
    適用之法律）。又如附表一編號四所示扣案具有殺傷力之土
    造子彈共三十四顆，其中十一顆於鑑定過程經試射擊發後，
    失去子彈之功能，如附表編號五所示扣案具有殺傷力之土造
    子彈十四顆，惟其中三顆於鑑定過程經試射擊發後，失去子
    彈之功能，均已非屬違禁物，爰不宣告沒收。至於警方另扣
    得被告持有之砂輪機三台、鑽頭一批、所謂「槍管」四枝、
    「火藥及底火」各一罐、「槍柄握把護木」四片、「槍枝零
    組件」一批，經鑑定結果均非屬槍砲彈藥之主要組成零件，
    已如前述，暨扣案不具殺傷力之子彈二顆，均非屬被告供犯
    本案所用之物，又非屬違禁物，自不得併予宣告沒收，附此
    敘明。
據上論斷，應依刑事訴訟法第二百九十九條第一項前段，槍砲彈
藥刀械管制條例第八條第四項、第十二條第四項、第十三條第四
項，刑法第二條第一項前段、第十一條前段、第五十五條、修正
前第五十六條、第四十七條、第四十二條第二項、第三十八條第
一項第一款，修正前罰金罰鍰提高標準條例第二條，現行法規所
定貨幣單位折算新臺幣條例第二條，判決如主文。
本案由檢察官甲○○提起公訴，經檢察官楊展庚到庭執行職務。
中    華    民    國    95    年    10    月     5    日
                  刑事第十庭  審判長  法  官  樊季康
                                      法  官  張筱琪
                                      法  官  劉元斐
以上正本證明與原本無異
如不服本判決應於送達後10日內向本院提出上訴狀
                                      書記官  梁宜庭
中    華    民    國    95    年    10    月    11   日
附表一：
┌──┬───────────┬───────────┐
│編號│名稱                  │備註（應沒收之物）    │
├──┼───────────┼───────────┤
│一  │仿BERETTA 廠92FS型半自│同左。                │
│    │動手槍製造、更換土造金│                      │
│    │屬槍管改造而成之可發射│                      │
│    │子彈具有殺傷力之改造手│                      │
│    │槍壹枝（槍枝管制編號11│                      │
│    │00000000號，含彈匣壹個│                      │
│    │，即警方扣押物品目錄表│                      │
│    │編號１─１、１─３）。│                      │
│    │                      │                      │
├──┼───────────┼───────────┤
│二  │仿BERETTA 廠92FS型半自│同左。                │
│    │動手槍製造、更換土造金│                      │
│    │屬槍管改造而成之可發射│                      │
│    │子彈具有殺傷力之改造手│                      │
│    │槍壹枝（槍枝管制編號11│                      │
│    │00000000號，含彈匣壹個│                      │
│    │，即警方扣押物品目錄表│                      │
│    │編號２─１、２─３）。│                      │
├──┼───────────┼───────────┤
│三  │仿WALTHER 廠PPK/S 型半│同左。                │
│    │自動手槍製造、更換土造│                      │
│    │金屬槍管改造而成之可發│                      │
│    │射子彈具有殺傷力之改造│                      │
│    │手槍壹枝（槍枝管制編號│                      │
│    │0000000000號，含彈匣壹│                      │
│    │個，即警方扣押物品目錄│                      │
│    │表編號３─１、３─３）│                      │
│    │。                    │                      │
├──┼───────────┼───────────┤
│四  │具有殺傷力之含直徑約九│未經試射之左列土造子彈│
│    │釐米金屬彈頭之土造子彈│貳拾顆（另拾壹顆於鑑│
│    │拾肆顆。            │定過程中經試射擊發，均│
│    │                      │喪失子彈之功能，已非屬│
│    │                      │違禁物，爰不宣告沒收。│
│    │                      │）                    │
├──┼───────────┼───────────┤
│五  │具有殺傷力之含直徑約八│未經試射之左列土造子彈│
│    │釐米金屬彈頭之土造子彈│壹拾壹顆（另顆於鑑定│
│    │壹拾肆顆。            │過程中經試射擊發，均喪│
│    │                      │失子彈之功能，已非屬違│
│    │                      │禁物，爰不宣告沒收）。│
├──┼───────────┼───────────┤
│六  │已貫通之土造金屬槍管貳│同左。                │
│    │枝。                  │                      │
└──┴───────────┴───────────┘
附表二：
┌────┬─────┬──────┬─────────────────┐
│相關修正│行為時即修│裁判時即修正│新舊法之比較結果                  │
│條文    │正前之規定│後之規定    │                                  │
├────┼─────┼──────┼─────────────────┤
│刑法第三│罰金：一元│罰金：新臺幣│刑法分則各編所定罰金之貨幣單位原為│
│十三條第│以上。    │一千元以上，│銀元，且依修正前刑法第三十三條第五│
│五款    │          │以百元計算之│款規定，罰金刑為一銀元以上，而有關│
│        │          │。          │罰金倍數之調整及銀元與新臺幣之折算│
├────┼─────┼──────┤標準，則定有「罰金罰鍰提高標準條例│
│刑法施行│無。      │九十四年一月│」及「現行法規所定貨幣單位折算新臺│
│法第一條│          │七日刑法修正│幣條例」，除罰金以一銀元折算三元新│
│之一    │          │施行後，刑法│臺幣外，並將七十二年六月二十六日以│
│        │          │分則編所定罰│前修正之刑法部分條文罰金數額提高二│
│        │          │金之貨幣單位│至十倍，其後修正者則不再提高倍數。│
│        │          │為新臺幣（第│九十五年七月一日施行之現行刑法第三│
│        │          │一項）。九十│十三條第五款則將罰金刑提高為新臺幣│
│        │          │四年一月七日│一千元以上，並以百元計算，復增訂刑│
│        │          │刑法修正時，│法施行法第一條之一，將刑法分則編各│
│        │          │刑法分則編未│罪所定罰金之貨幣單位改為新臺幣，並│
│        │          │修正之條文定│將七十二年六月二十六日以前修正之刑│
│        │          │有罰金者，自│法部分條文罰金數額提高為三十倍，其│
│        │          │九十四年一月│後修正者則提高為三倍。比較修正前、│
│        │          │七日刑法修正│後之規定，其罰金刑最高數額雖屬一致│
│        │          │施行後，就其│，但修正前罰金刑之最低數額為銀元一│
│        │          │所定數額提高│元，折算成新臺幣三元，修正後罰金之│
│        │          │為三十倍。但│最低數額則為新臺幣一千元，自以修正│
│        │          │七十二年六月│前即行為時法有利於被告。          │
│        │          │二十六日至九│                                  │
│        │          │十四年一月七│                                  │
│        │          │日新增或修正│                                  │
│        │          │之條文，就其│                                  │
│        │          │所定數額提高│                                  │
│        │          │為三倍（第二│                                  │
│        │          │項）。      │                                  │
├────┼─────┼──────┼─────────────────┤
│刑法第四│易服勞役以│易服勞役以新│依行為時即修正前刑法第四十二條第二│
│十二條第│壹元以上參│台幣壹仟元、│項前段、罰金罰鍰提高標準條例第二條│
│二項前段│元以下折算│貳仟元或參仟│前段（現已刪除）之規定，易服勞役係│
│（修正後│壹日。    │元折算壹日。│以銀元一百元以上三百元以下折算一日│
│改列同條│          │            │，換算新臺幣後，係以新臺幣三百元以│
│第三項前│          │            │上九百元以下折算一日。惟依修正後之│
│段）    │          │            │同條第三項前段規定，其最低易服勞役│
│        │          │            │之折算標準為新臺幣一千元，以修正後│
│        │          │            │之規定有利於被告。                │
├────┼─────┼──────┼─────────────────┤
│刑法第四│受有期徒刑│受徒刑之執行│被告於犯罪事實欄所載之有期徒刑執行│
│十七條（│之執行完畢│完畢，或一部│完畢後，五年內故意再犯本件有期徒刑│
│累犯）  │，或受無期│之執行而赦免│以上之罪，無論依修正前或修正後之規│
│        │徒刑或有期│後，五年以內│定，均構成累犯，修正後之規定並未較│
│        │徒刑一部之│故意再犯有期│有利於被告。                      │
│        │執行而赦免│徒刑以上之罪│                                  │
│        │後，五年以│者，為累犯，│                                  │
│        │內再犯有期│加重本刑至二│                                  │
│        │徒刑以上之│分之一。    │                                  │
│        │罪者，為累│            │                                  │
│        │犯，加重本│            │                                  │
│        │刑至二分之│            │                                  │
│        │一。      │            │                                  │
├────┼─────┼──────┼─────────────────┤
│刑法第五│連續數行為│已刪除。    │連續犯依行為時即修正前刑法第五十六│
│十六條（│而犯同一之│            │條規定，其數個行為係以一罪論，僅得│
│連續犯）│罪名者，以│            │加重其刑至二分之一，而修正後之刑法│
│        │一罪論。但│            │刪除連續犯之規定，其數個行為應數罪│
│        │得加重其刑│            │併罰，自以修正前之規定較有利於被告│
│        │至二分之一│            │。                                │
│        │。        │            │                                  │
└────┴─────┴──────┴─────────────────┘
附錄本案論罪科刑法條全文：
槍砲彈藥刀械管制條例第8條
未經許可，製造、販賣或運輸鋼筆槍、瓦斯槍、麻醉槍、獵槍、
空氣槍或第4條第1項第1款所定其他可發射金屬或子彈具有殺傷
力之各式槍砲者，處無期徒刑或5年以上有期徒刑，併科新臺幣1
千萬元以下罰金。
未經許可，轉讓、出租或出借前項所列槍枝者，處5年以上有期
徒刑，併科新臺幣1千萬元以下罰金。
意圖供自己或他人犯罪之用，而犯前二項之罪者，處無期徒刑或
7年以上有期徒刑，併科新臺幣1千萬元以下罰金。
未經許可，持有、寄藏或意圖販賣而陳列第1項所列槍枝者，處3
年以上10年以下有期徒刑，併科新臺幣700萬元以下罰金。
第 1 項至第 3 項之未遂犯罰之。


司法院資訊處製作；財團法人民間司法改革基金會備份。
